【裁判字號】    99,上訴,709
【裁判日期】    990810
【裁判案由】    違反電業法
【裁判全文】
臺灣高等法院臺中分院刑事判決         99年度上訴字第709號
上  訴  人  臺灣南投地方法院檢察署檢察官
被      告  丙○○
上列上訴人因被告違反電業法案件，不服臺灣南投地方法院98年
度訴字第309號中華民國99年2月24日第一審判決（起訴案號：臺
灣南投地方法院檢察署98年度偵字第1748號），提起上訴，本院
判決如下：
    主  文
原判決撤銷。
丙○○共同犯電業法第一百零六條第三款之竊電罪，處拘役貳拾
日，如易科罰金，以新臺幣壹仟元折算壹日。緩刑貳年。
    事  實
一、丙○○向石文重借用南投縣竹山鎮○○○段69之4地號土地
    ，申請設有其鄰近養鴨場所使用之電表，竟意圖為自己不法
    之所有，於民國98年3月間某日，委請真實姓名、年藉不詳
    之成年男子，共同基於犯意之聯絡，由該男子破壞電表外箱
    及護圈之封印鎖，撬開電表玻璃外殼，改造電表齒輪組後，
    再將電表重置封回，使電表計量失準，即電表圓盤轉138 圈
    ，正常計量應為1度而僅計量0.3度，以此方式竊取台灣電力
    股份有限公司(下稱台電公司)所有之電力，供丙○○之養鴨
    場使用。嗣於98年3月20日10時25分許，由台電公司稽查人
    員李景祥會同警方在上址查獲，並扣得大同電表（表號：00
    000000）1個及封印鎖2個。
二、案經台灣電力股份有限公司報請臺灣南投地方法院檢察署檢
    察官偵查起訴。
    理  由
一、按被告以外之人於審判外之陳述，雖不符刑事訴訟法第159
    條之1至之4之規定，而經當事人於審判程序同意作為證據，
    法院審酌該言詞陳述或書面陳述作成時之情況，認為適當者
    ，亦得為證據；當事人、代理人或辯護人於法院調查證據時
    ，知有刑事訴訟法第159條第1項不得為證據之情形，而未於
    言詞辯論終結前聲明異議者，視為有前項之同意，同法第
    159條之5定有明文。本案被告就相關證據之證據能力，並無
    意見（見本院卷第20頁)，嗣於本院審理時，檢察官及被告
    就提示之各項證據，亦均表示無意見；本院審酌下列引用之
    各項證據作成時，並無不當違法之情形，認為以之作為判決
    之證據，亦屬適當，是依上開規定，該等證據均具有證據能
    力，合先敘明。
二、訊據被告丙○○，矢口否認有竊電之犯行，辯稱：伊經營養
    鴨場的土地是水利地，不能申請用電，才向鄰近之石文重借
    用土地申請電力，養鴨場曾於民國97年4月至11月間借給綽
    號「阿柱」之人養鴨，不知為何會有計電不準的情形發生云
    云。
三、經查：
(一)南投縣竹山鎮○○○段69之4地號土地上裝設電表1只，該電
    表申請人為石文重，用電人為被告丙○○，於98年3月20 日
    10時25分，經台電公司南投營業處稽查員李景祥，會同南投
    縣警察局草屯分局偵查隊吳敏行小隊長及用電人丙○○，在
    上址進行用電檢查，發現電表外箱及護圈之封印鎖均有撬痕
    ，破壞重置封回之痕跡，經現場用電測試，電表圓盤轉138
    圈，電表指數只計量0.3度（正常電表應計量1度），打開電
    表玻璃外殼，發現電表齒輪組有被改造致使電表計量失準等
    情，業據證人李景祥於警詢中證述明確(見偵查卷第5-7頁)
    ，並有查獲之大同電表(表號00000000號)1個、封印鎖2個扣
    案可證及扣押物品目錄表1紙、現場照片4張、各期電費1紙
    、用電實地調查表1紙、追償電費計算單1紙附卷可稽(見偵
    查卷第10頁、第12-13頁、第15-16頁、第31頁)。
(二)前開電表既為被告所申請裝設，只有被告在使用，且僅供養
    鴨之用，業據被告丙○○供明在卷(見本院卷第20-21頁)，
    則在其管領支配下之電表，衡情應無其他不相干的人會去改
    造該電表。被告雖辯稱其養鴨場曾借給綽號「阿柱」者養鴨
    云云，惟其先於98年3月20日警詢中，供稱約4年前借給「阿
    柱」養鴨子，而於2年前收回等語(見偵查卷第4頁)；據此推
    算，其借給「阿柱」之時間，應約係94年3月至96年3月間。
    被告嗣於法院審理時則稱，其係自97年4月至97年11月借給
    「阿柱」養鴨之用等語(見原審卷第12頁、本院卷第20頁反
    面)。被告所供借給「阿柱」使用之期間，前後差異甚大，
    是否確有其事，已堪存疑；且案發迄今，歷時年餘，其仍未
    能找出「阿柱」之人，或提供任何線索以憑調查，自難執此
    以為卸責之抗辯。證人即被告之妻乙○雖證稱，其夫有將養
    鴨場借給「阿柱」使用等情，仍不能為被告有利之證明。
(三)本案雖無法確定被告實際竊電之時間點，固有台電公司南投
    區營業處98年10月28日D南投字第09810003261號函可憑(見
    原審卷第6頁)，惟被告裝設之電表確有經改造竊電之情事，
    業如前述，且因於98年3月20日即遭查獲，竊電之期間非長
    ，是尚難以98年3月前後用電量之變化情形，資為被告有利
    之認定。
(四)綜上所述，被告前揭所辯，係屬卸責之詞，不足採信。本案
    事證明確，被告之犯行，洵堪認定。
四、按電能關於竊盜罪章，以動產論，刑法第323條定有明文。
    被告竊電之竊盜行為，因與電業法第106條第3款之竊電罪間
    ，有普通法與特別法之關係，依特別法優於普通法之原則，
    本件自應適用特別法即電業法第106條第3款之竊電罪處斷。
    是核被告所為，係犯電業法第106條第3款之竊電罪。又將封
    印鎖撬開及改造電表內齒輪組，致使電表計量失準，係屬專
    業技術，而習得此專門技術需相當時間，故應係成年人所為
    ，被告委請真實姓名、年藉不詳之成年人，以上開方式竊電
    ，其與該成年人間，有犯意聯絡及行為分擔，均為共同正犯
    。
五、原審疏未詳查，遽為被告無罪之諭知，尚有未洽，檢察官提
    起上訴，以前揭事證，指摘原判決不當，為有理由，故應由
    本院將原判決撤銷改判。爰審酌被告素行尚佳，為節省養鴨
    場之電費，委請他人以前揭方式竊電，所為影響用電正常計
    量，造成台電公司損失，其犯罪之動機、手段，竊電期間非
    長，犯後已依追償繳交電費，但仍否認犯行之態度等一切情
    狀，量處如主文第二項所示之刑，並諭知易科罰金之折算標
    準。查被告前未曾犯罪，有臺灣高等法院被告前案紀錄表在
    卷可稽，此次一時失慮，致罹刑章，且已繳交追償之電費新
    台幣5369元，有台灣電力公司收據1紙足憑(見偵查卷第32頁
    ) ，其經此偵審程序及罪刑之宣告後，當知所警惕而無再犯
    之虞，本院認其所受之宣告刑，以暫不執行為適當，併宣告
    緩刑二年，以啟自新。
據上論斷，應依刑事訴訟法第369條第1項前段、第364條、第299
條第1項前段，電業法第106條第3款，刑法第11條前段、第28條
、第41條第1項前段、第74條第1項第1款，判決如主文。
本案經檢察官甲○○到庭執行職務。
中    華    民    國    99    年    8    月    10    日
            刑事第十一庭  審判長法  官  郭  同  奇
                                法  官  陳  慧  珊
                                法  官  洪  曉  能
以上正本證明與原本無異。
如不服本判決應於收受送達後十日內向本院提出上訴狀，其未敘
述上訴之理由者並得於提起上訴後十日內向本院補提理由書（均
須按他造當事人之人數附繕本）「切勿逕送上級法院」。
                                書記官  林  明  冬
中    華    民    國    99    年    8    月    10    日
附錄論罪科刑法條
電業法第106條
有左列行為之一者為竊電，處 5 年以下有期徒刑、拘役或 5 百
元以下罰金：
一、未經電業供電，而在其供電線路上私接電線者。
二、繞越電度表或其他計電器，損壞或改動表外之線路者。
三、損壞或改變電度表、無效電力計、其他計電器之構造，或以
    其他方法使其失效不準者。
四、在電價較低之線路上，私接電價較高之電器者。
五、包燈用戶，在原定電燈盞數及瓦特數以外，私自增加盞數或
    瓦特數者。
六、電力用戶，在原申請馬力數、瓩數或仟伏安數以外，私自增
    加馬力數瓩數或仟伏安數者。

司法院資訊處製作；財團法人民間司法改革基金會備份。
